---
title: Основы обработки данных с помощью R и Dplyr
author: p.pluvkov@yandex.ru
format: 
  md:
    output-file: README.md
---

## Цель работы

1.  Развить практические навыки использования языка программирования R для обработки данных
2.  Закрепить знания базовых типов данных языка R
3.  Развить практические навыки использования функций обработки данных пакета `dplyr` – функции `select(), filter(), mutate(), arrange(), group_by()`

## Исходные данные

1. Програмное обеспеченье MacOS
2. RStudio
3. Интерпретатор языка R 4.5.1

## Общий план выполнения работы

1.  Проанализировать встроенные в пакет nycflights13 наборы данных с помощью языка R
2.  Выполнить аталитические задачи с помощью языка R

## Шаги

```{r setup, include=FALSE}
# Установка зеркала CRAN
options(repos = c(CRAN = "https://cloud.r-project.org/"))
```

### Шаг 0. Установка nycflights13
```{R}
library(dplyr)
```

```{R}
#| label: install
#| 
install.packages("nycflights13")
library(nycflights13)
```

### Шаг 1. Сколько встроенных в пакет nycflights13 датафреймов
```{R}
ls("package:nycflights13")
nycflights13::airlines
nycflights13::airports
nycflights13::flights
nycflights13::planes
nycflights13::weather
```

### Шаг 2. Сколько строк в каждом датафрейме?
```{R}
airlines %>% nrow()
airports %>% nrow()
flights %>% nrow()
planes %>% nrow()
weather %>% nrow()
```

### Шаг 3. Сколько столбцов в каждом датафрейме?
```{R}
airlines %>% ncol()
airports %>% ncol()
flights %>% ncol()
planes %>% ncol()
weather %>% ncol()
```

### Шаг 4. Как посмотреть примерный вид датафрейма?

```{R}
airlines %>% glimpse()
airports %>% glimpse()
flights %>% glimpse()
planes %>% glimpse()
weather %>% glimpse()
```

### Шаг 5. Сколько компаний-перевозчиков (carrier) учитывают эти наборы данных (представлено в наборах данных)?

```{r}
length(airlines$carrier)
```

### Шаг 6. Сколько рейсов принял аэропорт John F Kennedy Intl в мае?
```{r}
flights %>% filter(origin == "JFK" & month == 5) %>% nrow()
```

### Шаг .









