---
title: Исследование метаданных DNS трафика
author: "p.pluvkov@yandex.ru"
format: 
  md:
    output-file: README.md
---

## Цель работы
1. Получить знания о методах исследования радиоэлектронной обстановки.
2. Составить представление о механизмах работы Wi-Fi сетей на канальном и сетевом уровне модели OSI.
3. Зекрепить практические навыки использования языка программирования R для обработки данных
4. Закрепить знания основных функций обработки данных экосистемы tidyverse языка R

## Исходные данные
1. Програмное обеспеченье MacOS
2. RStudio
3. Интерпретатор языка R 4.5.1
4. Файл P2_wifi_data.csv

## План

Используя программный пакет dplyr, проанализировать
DNS лог с помощью языка программирования R.

## Ход работы

### Подготовка данных

0. Импорт библиотек
```{r setup, include=FALSE}
#| label: q1
options(repos = c(CRAN = "https://cloud.r-project.org/"))
```

```{r}
library(tidyverse)
library(readr)
library(dplyr)
library(tidyr)
library(lubridate)
library(ggplot2)
```
1. Загрузка данных
```{r}
data_raw <- read_csv("P2_wifi_data.csv", skip = 1, col_names = FALSE)
```
```{r}
glimpse(data_raw)
```

2. Привести датасеты в вид “аккуратных данных”, преобразовать типы столбцов в
соответствии с типом данных

3. Просмотрите общую структуру данных с помощью функции glimpse()

























