---
title: "Основы обработки данных с помощью R и Dplyr"
author: "p.pluvkov@yandex.ru"
format: 
  md:
    output-file: README.md
---

```{r}
#| label: sessionInfo
sessionInfo()
```

## Цель работы

1.  Развить практические навыки использования языка программирования R для обработки данных
2.  Закрепить знания базовых типов данных языка R
3.  Развить практические навыки использования функций обработки данных пакета dplyr – функции select(), filter(), mutate(), arrange(), group\_ by()

## Исходные данные

-   Програмное обеспеченье MacOS
-   RStudio
-   Интерпретатор языка R 4.5.1

## План:

Проанализировать встроенный в пакет dplyr набор данных starwars с помощью языка R и ответить на вопросы 1-12

## Шаги:

### 1. Загрузка библиотеки и просмотр набора данных

```{r}
#| label: dplyr
library(dplyr)
```

```{r}
#| label: starwars
starwars
```

### 2. Овтеты на вопросы:

#### 2.1 Сколько строк в датафрейме?

```{r}
#| label: q1
starwars %>% nrow()
```

#### 2.2 Сколько столбцов в датафрейме?

```{r}
#| label: q2
starwars %>% ncol()
```

#### 2.3 Как просмотреть примерный вид датафрейма?

```{r}
#| label: q3
starwars %>% glimpse()
```

#### 2.4 Сколько уникальных рас персонажей (species) представлено в данных?

```{r}
#| label: q4
unique(starwars$species) -> unique_species
length(unique_species)
```

#### 2.5 Найти самого высокого персонажа.

```{r}
#| label: q5
starwars %>% filter(height == max(height, na.rm = TRUE))
```

#### 2.6 Найти всех персонажей ниже 170

```{r}
#| label: q6
starwars %>% filter(height < 170)

```

#### 2.7 Подсчитать ИМТ (индекс массы тела) для всех персонажей

```{r}
#| label: q7

starwars %>% mutate(mass / (height/100)^2)
```










s