---
title: "Основы обработки данных с помощью R и Dplyr"
author: "p.pluvkov@yandex.ru"
format: 
  md:
    output-file: README.md
---

```{r}
#| label: sessionInfo
sessionInfo()
```

## Цель работы
1. Развить практические навыки использования языка программирования R для
обработки данных
2. Закрепить знания базовых типов данных языка R
3. Развить практические навыки использования функций обработки данных пакета
dplyr – функции select(), filter(), mutate(), arrange(), group_
by()

## Исходные данные

Програмное обеспеченье MacOS
RStudio
Интерпретатор языка R 4.5.1

## План:

Проанализировать встроенный в пакет dplyr набор данных starwars с помощью
языка R и ответить на вопросы 1-12

## Шаги:

### 1. Загрузка библиотеки и просмотр набора данных

```{r}
#| label: dplyr
library(dplyr)
```
```{r}
#| label: starwars
starwars
```
### 2. Овтеты на вопросы:
#### 2.1 Сколько строк в датафрейме?
```{r}
#| label: q1
starwars %>% nrow()
```

#### 2.2 Сколько столбцов в датафрейме?
```{r}
#|label: q2
starwars %>% ncol()
```

#### 2.3 Как просмотреть примерный вид датафрейма?
```{r}
#|label: q3
starwars %>% glimpse()
```














